【裁判字號】    97,上訴,5056
【裁判日期】    980402
【裁判案由】    違反槍砲彈藥刀械管制條例
【裁判全文】
臺灣高等法院刑事判決                97年度上訴字第5056號
上  訴  人  臺灣臺北地方法院檢察署檢察官
上  訴  人
即  被  告  乙○○
                    國民
選任辯護人  李保祿  律師
            鄭錦堂  律師
            鍾瑞楷  律師
上列上訴人因被告違反槍砲彈藥刀械管制條例案件，不服臺灣臺
北地方法院97年度重訴字第6號，中華民國96年10月2日第一審判
決（起訴案號：臺灣臺北地方法院檢察署96年度偵字第19223 號
），提起上訴，本院判決如下：
    主  文
原判決撤銷。
乙○○未經許可，持有可發射金屬具有殺傷力之空氣長槍，處有
期徒刑參年，併科罰金新臺幣肆萬元，罰金如易服勞役，以新臺
幣壹仟元折算壹日；扣案之可發射金屬具殺傷力之空氣長槍壹枝
（槍枝管制編號：0000000000號）沒收。又未經許可
，販賣可發射金屬具有殺傷力之空氣長槍，處有期徒刑伍年，併
科罰金新臺幣伍萬元，罰金如易服勞役，以新臺幣壹仟元折算壹
日；扣案之可發射金屬具殺傷力之空氣長槍壹枝（槍枝管制編號
0000000000號）沒收。應執行有期徒刑伍年參月，併
科罰金新臺幣捌萬元，罰金如易服勞役，以新臺幣壹仟元折算壹
日。扣案之可發射金屬具殺傷力之空氣長槍壹枝（槍枝管制編號
：0000000000號）沒收。
    事  實
一、乙○○明知可發射金屬具有殺傷力之空氣長槍，為槍砲彈藥
    刀械管制條例所管制之物品，未經中央主管機關內政部許可
    不得無故持有或販賣，竟未經許可，基於非法持有具有殺傷
    力之空氣長槍之犯意，於民國95年初某日自網路上以新臺幣
    （下同）7 千餘元，向張達奇購入槍管業經加長，但瓦斯氣
    室有漏氣狀況之TARGET型玩具空氣長槍1 支，再自行改造該
    空氣槍之灌氣頭，更換為內藏式CO2 小鋼瓶，復予烤漆拋光
    （無積極證據足證張達奇販賣之槍枝原無殺傷力，係經乙○
    ○改造始具有殺傷力）。乙○○於改造後測試確認該空氣槍
    具有殺傷力，而自斯時起未經許可，持有可發射金屬具有殺
    傷力之空氣長槍（槍枝管制編號： 000000000號）。嗣乙○
    ○因家人反對，不欲持有上開空氣長槍，竟另行起意，出於
    販賣具有殺傷力之空氣長槍之犯意，於 95年5月24日在雅虎
    奇摩拍賣網站上以 futboyz2005之帳號刊登廣告拍賣上開槍
    枝，經甲○○上網競標以 6千餘元之價格購得（甲○○所涉
    持有具殺傷力空氣長槍部分，業經臺灣桃園地方法院判決確
    定）。嗣經警於 96年5月24日在甲○○位於桃園縣中壢市○
    ○路83巷21弄6號住處內扣得上開空氣長槍，始悉上情。
二、案經台北市政府刑事警察局移送臺灣臺北地方法院檢察署檢
    察官偵查起訴。
    理  由
壹、程序方面：
    按被告以外之人於審判外之言詞或書面陳述，除法律有規定
    者外，不得作為證據；又被告以外之人於審判外之陳述，雖
    不符合同法第159條之1至第159條之4之規定，但經當事人於
    審判程序同意作為證據，法院審酌該言詞陳述或書面陳述作
    成時之情況，認為適當者，亦得為證據。當事人、代理人或
    辯護人於法院調查證據時，知有第159條第1項不得為證據之
    情形，而未於言詞辯論終結前聲明異議者，視為有前項之同
    意，刑事訴訟法第159條第1項及第159條之5分別定有明文。
    本判決下列所引用之證據資料，均經依法踐行調查證據程序
    ，當事人於本院言詞辯論終結前亦未聲明異議，本院審酌證
    據資料製作時之情況，均無違法不當及證明力明顯過低之瑕
    疵，亦查無依法應排除其證據能力之情形，認以之作為證據
    應屬適當，皆有證據能力。
貳、實體方面：
  一訊據上訴人即被告乙○○固坦承其於95年初某日自網路上以
    7千 餘元，向張達奇購入槍管業經加長，但瓦斯氣室有漏氣
    狀況之 TARGET型玩具空氣長槍1支，再自行改造該空氣槍之
    灌氣頭，更換為內藏式 CO2小鋼瓶，復予烤漆拋光。嗣因家
    人反對，不欲持有上開空氣長槍，而於 95年5月24日在雅虎
    奇摩拍賣網站上以 futboyz2005之帳號刊登廣告拍賣上開槍
    枝，經甲○○上網競標以6 千餘元之價格購得之事實不諱，
    惟矢口否認有何持有、販賣具有殺傷力空氣槍之犯行，辯稱
    ：(一)警方查扣上開空氣槍之時間，距離伊販售給甲○○之時
    間已有 1年，甲○○當有可能逕行將該槍枝改造為具有殺傷
    力之槍枝。另由甲○○在網路上之購買紀錄可知，其向其他
    買家購買數十項空氣槍零件，其於審理時亦證稱有更換過其
    他槍枝之槍管、擊錘，可見扣案槍枝之加重擊錘係由甲○○
    更換。(二)槍枝是否具有殺傷力之判斷標準，係以槍枝在最具
    威力之適當距離發射，彈丸能夠穿過人體皮肉層為斷，所謂
    適當距離應較刀械之可能攻擊距離為長，否則即失去刑罰加
    重之正當理由，依據一般通念，適當距離若係在2、3公尺之
    間，即與刀械揮砍甚至石頭丟擲無異，本案槍枝鑑定報告不
    論以 50公分或1公尺之測試距離，均與一般刀械之攻擊距離
    無異，實有違比例原則。(三)伊販售空氣槍給甲○○時並未同
    時販賣小型二氧化碳高壓鋼瓶，然刑事警察局卻自行以該種
    鋼瓶內氣體為發射動力，該等氣體動能極強，自無法因此將
    該空氣槍發射動能超過殺傷力標準之責任歸咎於伊，況伊若
    知該槍枝具有殺傷力，怎會以賠錢之價格承受風險將槍枝賣
    給甲○○。(四)扣案槍枝之加長槍管於其向張達奇購買時即已
    存在，加重擊錘則係甲○○購買後自行更換，伊僅因該槍漏
    氣不得已才更換為 CO2動力。伊無儀器及技術檢視該槍枝有
    無殺傷力，自無從得知該槍枝有殺傷力。伊主觀上並無持有
    、販賣具殺傷力槍枝之故意云云。經查：
    (一)警方在證人甲○○住處扣得之 TARGET型玩具空氣長槍1支
      ，經送內政部警政署刑事警察局以性能檢驗法、動能測試
      法鑑驗後，認該改造長槍1支（槍枝管制編號：000000000
      0號 ）係空氣槍，以小型二氧化碳高壓鋼瓶內氣體為發射
      動力，經測試結果，其發射彈丸單位面積動能為45.2焦耳
      /平方公分，有該局96年6月28日刑鑑字第0960093411號槍
      彈鑑定書1份暨所附照片4張在卷可稽（見96年度偵字第19
      233號卷第 32至34頁）。再經原審將上開空氣槍送請法務
      部調查局鑑定，該局認定扣案 TARGET型玩具空氣長槍1支
      係由聚合塑膠、金屬材質及木托製成，具備口徑約 6MM、
      長約800MM之內管及CO2氣體為動力之套件，發射直徑約6M
      M球形彈丸之遊戲類槍械，槍枝總長約112CM；經檢視未改
      裝改造成以打擊底火方式擊發，以火藥為動力發射彈丸之
      模擬槍械，該槍枝機械操作性能良好，經取該型玩具槍附
      送之直徑 6MM、重約0.22G之BB彈丸每次裝填3顆實際射擊
      ，以彈速測定儀於距離槍口 1公尺處測得發射彈丸速度後
      ，換算發射彈丸單位面積動能（焦耳/ 平方公分）依序為
      23.701、20.419、20.095，於3公尺處測得之數據為20.86
      3、18.428、18.566。另檢取坊間流通使用之直徑6MM重約
      0.33G之BB彈丸及直徑 6MM重約0.88G之金屬彈丸供前述槍
      枝試射，以彈速測定儀於槍口前方1 公尺處測得發射彈丸
      速度後，換算發射彈丸單位面積動能（焦耳 /平方公分）
      分別為0.33GBB彈丸：29.322、26.761、25.416，0.88G金
      屬彈丸： 46.186、43.570、41.580（即兩種子彈在1公尺
      距離下測試 3次所得單位面積動能），其試射結果顯示，
      送鑑證物於相同基礎下測試，因發射彈丸材質之差異致其
      發射彈丸單位面積動能不盡相同，上開證物於有效距離內
      射擊，因發射彈丸質量之增加將使射擊彈丸之動能顯著增
      加等情，有該局 97年6月4日調科參字第09700202230號鑑
      定通知書1紙附卷為憑（見原審卷第 53至59頁）。又依據
      司法院秘書長81年6月11日秘台廳(二)06985號函釋：「殺傷
      力之標準為在最具威力之適當距離，以彈丸可穿入人體皮
      肉層之動能為準」，又依日本科學警察研究所之研究結果
      ，彈丸單位面積動能達 20焦耳/平方公分，則足以穿入人
      體皮肉層，此為本院辦理同類案件依職權所知之事實，並
      有內政部警政署刑事警察局96年6月28日刑鑑字第0960093
      411 號槍彈鑑定書在卷可稽（見上揭偵卷第33頁）。。故
      槍枝是否具有殺傷力之測試，應以「最具威力之適當距離
      ，發射彈丸單位面積動能達 20焦耳/平方公分」為斷。又
      槍彈為具有殺傷力之武器，未經許可持有、販賣，嚴重危
      害人民自由、生命，破壞社會秩序，危害國家安全，非處
      以較重刑度，無法有效遏止槍彈之泛濫。槍砲彈藥刀械管
      制條例就未經許可，持有、販賣槍彈、刀械之處罰刑度不
      同，並非著眼於槍彈之攻擊距離較長。且槍彈之殺傷力與
      危險性，本不侷限於 1公尺以上之距離。況刀械（如武士
      刀與手指虎）之攻擊距離亦視其種類而定，非可一概可論
      。是被告辯稱：槍枝之最具威力之適當距離，應較刀械之
      可能攻擊距離為長，否則即失去刑罰加重之正當理由，依
      據一般通念，適當距離若係在2、3公尺之間，即與刀械揮
      砍甚至石頭丟擲無異云云，委無可採。又法務部調查局鑑
      定通知書明載該局依過往工作經驗，均取距離槍口 1公尺
      作為通案測試之距離，量測槍枝發射彈丸之單位面積動能
      是否超出 20焦耳/平方公分；證人鄭昆哲即內政部警政署
      刑事警察局鑑定人於原審審理時則稱：該局通案是以50公
      分作為測試有無殺傷力之距離等語（見原審卷第99頁）。
      而扣案TARGET型空氣長槍1支（槍枝管制編號：000000000
      0 號）經送請內政部警政署刑事警察局、法務部調查局鑑
      定結果，該槍枝經充填合適之發射動力後，不論在距離槍
      口50公分或1公尺之距離測量單位面積動能，均達20焦耳/
      平方公分以上，顯見扣案空氣槍確有殺傷力無誤。被告雖
      辯稱：鑑定機關自行取用高壓鋼瓶作為發射動力，因此提
      高動能，方測出槍枝具有殺傷力，不應將此責任歸咎於伊
      云云。惟內政部警政署刑事警察局為上開鑑定時使用之發
      射動力為坊間常用之 UCP2200氣瓶，是混合瓦斯氣體；法
      務部調查局採用的則是 CO2小鋼瓶，是一般市面上遊戲類
      空氣槍使用的 CO2小鋼瓶，業據兩單位之鑑定人鄭昆哲、
      鄭如龍分別於原審審理時證述明確（見原審卷第99頁背面
      、第 129頁），可知鑑定機關係採用一般市面上流通使用
      之發射動力作為鑑定之相關配備，其鑑定方式並無不當。
      且上開發射動力既可輕易取得，持槍者當可輕易使用該發
      射動力而使扣案空氣槍具有殺傷力，被告上開辯解亦不足
      採。
    (二)被告於 95年初某日自網路上以7千餘元，向張達奇購入槍
      管業經加長，但瓦斯氣室有漏氣狀況之TARGET型玩具空氣
      長槍1支。其後於95年5月24日在雅虎奇摩拍賣網站上以fu
      tboyz2005 之帳號刊登廣告拍賣上開槍枝，經甲○○上網
      競標以 6千餘元之價格購得之事實，業據被告坦承不諱，
      核與證人張達奇、甲○○證述之情節相符，並有證人甲○
      ○之匯款紀錄、雅虎奇摩拍賣網頁之交易資料、被告使用
      futboyz2005帳號之登記人資料各1份存卷可參（見上揭偵
      卷第27至28頁，聲搜卷第14至15頁），復有前揭具有殺傷
      力之 TARGET型空氣長槍1支扣案可資佐證。又被告購入上
      開空氣長槍後，曾自行改造該空氣槍之灌氣頭，更換為內
      藏式 CO2小鋼瓶，復予烤漆拋光之事實，業據被告自白不
      諱（見上揭偵卷第 7頁、第49頁）。而證人張達奇於原審
      審理時證稱：伊曾在網路上出售扣案之TARGET型空氣長槍
      給被告，伊買來後發現槍枝會漏氣所以就上網賣掉，買的
      金額是 1萬元，買來時槍管已經有改過，其他零件沒有改
      。伊本來賣的槍枝沒有這麼漂亮，原來傷痕累累，槍管也
      沒這麼漂亮，伊不知道是否為原來的槍管，因外型已經不
      一樣，槍托外觀也不一樣，之前的灌氣孔和現在不同，之
      前是灌壓縮空氣，現在應該是要玩競技遊戲所以要灌較強
      的氣瓶。賣的時候有將漏氣情況告訴被告，所以才以較原
      價便宜的 7千多元出售，被告有過來找伊面談，當初伊買
      時除了有漏氣情形，內部零件也有點卡卡的，在擊發時會
      卡住，灌氣時會漏氣，才趕快賣掉，伊買來時沒有做任何
      改裝、調整，只有拆開來擦拭清潔，與現在情形差很多等
      語（見原審卷第102至103頁）。另證人甲○○於原審審理
      時證稱：伊有買過扣案TARGET型空氣長槍，但沒有改造過
      ，被告在網路上介紹這把槍說是手工拋光，照片看起來很
      漂亮，伊是用 6千多元標到，網頁資料（見上揭偵卷第27
      頁、第28頁）就是伊標到該槍枝的網頁，從伊買這枝槍到
      被查獲，都沒有對槍枝做任何改變，買來時有試過會不會
      漏氣，因為這種槍常見的問題就是漏氣，伊試射的結果沒
      有問題，所以伊就收起來等語（見原審卷第97頁背面至98
      頁背面）。是被告自白核與證人張達奇、甲○○之證述相
      符，堪以採信。雖證人甲○○於警詢時陳稱：「（警員問
      ：你收到槍後是否還有對槍枝內部作調整或改造？）沒有
      ，完全都沒有。」、「（警員問：你目視可及那把TARGET
      空長槍你看的到的改造項目有那些？）我是不知道原廠是
      怎樣的，不過槍管是加長的，然後是有 CO2。」、「（警
      員問：這不是原廠擊錘？我們看到的就勘驗。）加重的。
      」、「（警員問：收到槍後都沒有作內部作調整或改造？
      都沒有）沒有。」等語（見本院卷第70頁背面勘驗筆錄）
      ；另於偵查中證稱：「（檢察官問：在警詢中你表示那把
      槍（買來時）你就發現有槍管加長、加強擊錘、瓦斯鋼瓶
      動力等情形？）我不知道原廠是怎樣的情形，可是伊買回
      來時就發現有這樣的情形…」等語（見上揭偵卷第50頁）
      ；於原審審理時則證稱：警官說這把槍目視就可看出已經
      改造，伊當時告訴他伊只是看它漂亮，伊沒有看過其他的
      實體，這句話是伊根據警察所說而回答的等語（見原審卷
      第98頁）。是證人甲○○並未見過原廠槍枝，所述加強擊
      錘云云，應係配合警察詢問之臆測之詞。且縱認扣案空氣
      槍確有使用非原廠擊錘，亦不能因被告於 95年6月14日販
      賣另把 KJ-M700空氣長槍之網頁上有記載「鋼制擊槌」等
      語（見上揭偵卷第 6頁），遽指扣案空氣槍之擊錘亦係被
      告所更換而非被告購買時即已存在。至被告質疑係證人甲
      ○○更換非原廠擊錘云云，然證人甲○○所涉未經許可持
      有具殺傷力空氣槍犯行，業經臺灣桃園地法院以96年度訴
      字第 1823號判決判處徒刑確定，有該案判決1份在卷可查
      （見原審卷第38至40頁），證人甲○○實無必要再為虛偽
      陳述，是證人甲○○證述其未曾改造扣案空氣槍 1節，衡
      情應屬可信。又證人張達奇業已陳明其出賣扣案空氣槍予
      被告時，槍管業經加長。且其無法確認扣案空氣槍所使用
      之槍管與其出賣當時之槍管是否同一，自難因被告自承有
      改造另把KJ-M700空氣長槍之槍管（見上揭偵卷第6頁），
      遽認被告亦有改造扣案TARGET空氣槍之槍管。再徵諸鑑定
      人鄭昆哲於原審審理時證稱：會影響空氣槍發射彈丸動能
      的因素有 5個，1.是槍枝動能模式就是給氣的模式，2.是
      槍管長度，3.是發射彈丸與槍管之密合度，4.是彈丸的質
      量，5.是瞬間洩氣量，槍管改造會影響長度及密合度，彈
      簧及出氣孔會影響瞬間出氣量，改造擊錘也會影響瞬間洩
      氣量等語（見原審卷第 101頁），足見扣案空氣槍之槍管
      加長（或併有更換非原廠擊錘）及改造灌氣頭，更換為內
      藏式 CO2小鋼瓶，均足以影響扣案空氣槍發射彈丸單位面
      積動能。是被告雖有改造灌氣頭，更換為內藏式 CO2小鋼
      瓶之行為，惟乏積極證據足證扣案加長槍管（或併有更換
      非原廠擊錘）之空氣槍原無殺傷力，係因被告改造灌氣頭
      ，更換為內藏式 CO2小鋼瓶後，始具有殺傷力，尚難認被
      告有將原無殺傷力之槍枝改造成為具有殺傷力之槍枝之「
      製造」槍枝行為。至起訴書逕認被告係購買具殺傷力之改
      造空氣槍而持有之，亦屬誤會，併此指明。
    (三)被告雖否認其知悉持有、販賣之扣案空氣槍具有殺傷力。
      惟查，被告利用網路購賣空氣槍，且知改造扣案空氣槍之
      灌氣頭，更換為內藏式 CO2小鋼瓶，顯見其對於空氣槍之
      結構、性能及改造具有相當之知識。再佐以被告自承於購
      買扣案空氣槍後有試射一情（見上揭偵卷第50頁）。被告
      於改造扣案空氣槍後當有測試其改造之效果。被告縱無專
      業儀器及技術得知扣案空氣槍發射彈丸單位面積動能之具
      體數值，惟被告經由改造扣案空氣槍及測試，當可認識扣
      案空氣槍已非原廠槍枝，其發射之彈丸足以穿入人體皮肉
      層，而具有殺傷力。被告否認其知悉持有、販賣之扣案空
      氣槍具有殺傷力，洵不足採。
    (四)被告於警詢時供稱：「（你為何要在網路販售改造長槍？
      你是否知道販售具殺傷力之改造槍械是違法行為？）我單
      純只是因為覺得浪費錢不想玩了，所以在雅虎奇摩刊登拍
      賣網頁將槍賣出。我只是一時好玩，不知道空氣槍的違法
      標準在那，而且我也沒有辦法去測試。」等語（見上揭偵
      卷第 7頁）；另於偵查中陳稱：（問：槍是何處購買的？
      ）那支 KJ-M700是去槍枝店買的，TARFET那支是網路上買
      的。而且我是因為家人反對，都是賠錢賣。」等語（見上
      揭偵卷第50頁）；於原審審理時則陳稱：「我只是單純好
      玩，因為故障的關係我換了零件，不知道為何會有殺傷力
      ，我買來的時候沒有殺傷力的，後來因為家人反對，不知
      道為什麼槍枝變成具有殺傷力。」等語（見原審卷第11頁
      背面）。是被告於持有扣案空氣槍之初，尚無將上開槍枝
      販賣之犯意，而係嗣後因家人反對，乃另行起意，將上開
      槍枝販賣予他人甚明。
    (五)被告雖聲請本院將其提出之「原廠空氣槍」送鑑定比較扣
      案空氣槍何部分經改造而增加殺傷力。惟查，被告聲請訊
      問之證人林碧鈺於原審明確證稱：被告提出之估價單是伊
      店內所開出。被告只是來詢價，伊就把公司的的型號標價
      寫給他。後來我們沒有進貨，也未將槍枝賣給被告，亦未
      向被告收錢等語（見原審卷第頁）。是被告提出之槍枝是
      否確為原廠槍枝，已有可疑。又本院雖認定被告有改造灌
      氣頭，更換為內藏式 CO2小鋼瓶之行為，惟未認定被告有
      加強槍管及更換非原廠擊錘之行為，更未認定被告有將原
      無殺傷力之槍枝改造成為具有殺傷力之槍枝之「製造」槍
      枝行為，本院復認定證人甲○○並未改造扣案之空氣槍，
      均如上述。而加長槍管及改造灌氣頭，更換為內藏式 CO2
      小鋼瓶以改善漏氣狀況均足以增加彈丸發射動能並無疑義
      。再者，本院係認定被告經由改造扣案空氣槍及測試，當
      可認識扣案空氣槍已非原廠槍枝，其發射之彈丸足以穿入
      人體皮肉層, 而具有殺傷力，而自斯時起未經許可持有具
      殺傷力之空氣槍。是扣案空氣槍何部分經改造而增加殺傷
      力，並不影響本院之認定。本件自無必要進行無益調查，
      再將被告提出之「原廠空氣槍」送鑑定比較扣案空氣槍何
      部分經改造而增加殺傷力，併此敘明。
    綜上所述，被告所辯尚不足採，本件事證明確，被告未經許
    可，持有、販賣具有殺傷力之空氣槍之犯行，足堪認定。
  二論罪科刑：
    (一)新舊法比較：
      被告行為後，刑法於94年2月2日修正公布，自95年7月1日
      施行。刑法第2條第1項之規定，係規範行為後法律變更所
      生新舊法律比較適用之準據法。所謂行為後法律有變更，
      包括構成要件之變更而有擴張或減縮，或法定刑度之變更
      。行為後法律有無變更，端視所適用處罰之成罪或科刑條
      件之實質內容，修正前後法律所定要件有無不同而斷。新
      舊法條文之內容有所修正，除其修正係無關乎要件內容之
      不同或處罰之輕重，而僅為文字、文義之修正或原有實務
      見解、法理之明文化，或僅條次之移列等無關有利或不利
      於行為人，非屬該條所指之法律有變更者，可毋庸依該規
      定為新舊法之比較，而應依一般法律適用原則，適用裁判
      時法外，即應適用刑法第2條第1項之規定，為「從舊從輕
      」之比較。經查，修正前刑法第51條規定：「數罪併罰，
      分別宣告其罪之刑，依左列各款定其應執行者：」其中第
      5 款規定：「宣告多數有期徒刑者，於各刑中之最長期以
      上，各刑合併之刑期以下，定其刑期。但不得逾30年以上
      」，比較結果，修正後規定並非較有利於被告。本件應適
      用被告行為時即修正施行前刑法之相關規定。
    (二)核被告所為，係犯槍砲彈藥刀械管制條例第8條第4項之未
      經許可，持有可發射金屬具有殺傷力之空氣長槍罪，及同
      條例第8條第1項之未經許可，販賣可發射金屬具有殺傷力
      之空氣長槍罪。又被告於持有扣案空氣槍之初，尚無將上
      開槍枝販賣之犯意，而係嗣後因家人反對，乃另行起意，
      將上開槍枝販賣予他人，有如前述。而未經許可無故持有
      槍枝罪，祗須未經主管機關許可，將槍枝置於自己實力支
      配之下，罪即成立。其後行為人如另行起意未經許可販賣
      槍枝，應論以未經許可而販賣槍枝罪，但不能謂其販賣行
      為之前，原已成立犯罪之持有行為，亦為該販賣行為所吸
      收而不予論罪。是被告於起意販賣扣案空氣槍之前，所犯
      未經許可，持有可發射金屬具有殺傷力之空氣長槍罪，與
      其後另犯之未經許可，販賣可發射金屬具有殺傷力之空氣
      長槍罪，其罪名不同，犯意有別，自應依刑法第50條規定
      併合處罰。又刑法修正前刑法第55條所謂之牽連犯，必須
      以犯一罪之方法行為犯他罪，或以犯一罪之結果行為犯他
      罪，方有牽連關係可言。被告上開所犯未經許可，持有可
      發射金屬具有殺傷力之空氣長槍罪，與其後另犯之未經許
      可，販賣可發射金屬具有殺傷力之空氣長槍罪間，難認具
      方法目的之牽連關係，起訴書尚有誤會。
    (三)原審對被告論罪科刑，固非無見。惟查：1.原判決認定被
      告亦有改造扣案空氣槍之槍管及擊錘，已嫌無據。2.原判
      決認定被告販賣槍枝前持有槍枝之低度行為，應為販賣之
      高度行為所吸收，不另論罪，亦有違誤。本件被告否認犯
      行，提起上訴，雖無理由，惟原判決既有上述可議，自應
      由本院予以撤銷改判。按由被告上訴或為被告之利益而上
      訴者，第二審法院不得諭知較重於原審判決之刑。但因原
      審判決適用法條不當而撤銷之者，不在此限。刑事訴訟法
      第 370條定有明文。本件雖係由被告上訴（有罪部分），
      惟被告係犯2罪，原判決誤為1罪，因適用法條不當而撤銷
      ，本院自得諭知較重於原審判決之刑。爰審酌被告無不良
      素行，未經許可持有、販賣具殺傷力之空氣槍 1支，雖對
      社會治安造成危害，惟情節尚非重大，兼衡其犯罪之動機
      、目的、手段、其智識程度、犯罪所生危害及犯罪後態度
      等一切情狀，分別量處如主文第 2項所示之刑，並應定其
      執行之刑。又被告行為時刑法第42條第2項前段規定：「
      易服勞役以 1元以上3元以下折算1日」，且依斯時罰金罰
      鍰提高標準條例第 2條規定（現已刪除），易服勞役之折
      算標準就其原定數額提高為1百倍折算1日，是被告行為時
      之易服勞役折算標準，應以銀元 1百元至3百元折算1日，
      經折算為新臺幣後，應以新臺幣 3百元至9百元折算為1日
      。惟修正後之刑法第 42條第3項前段規定：「易服勞役以
      新臺幣1千元、2千元或3千元折算1日」；經比較新舊法之
      規定，修正後之易服勞役標準較有利於被告，依刑法第2
      條第 1項但書規定，自應適用新法諭知易服勞役之折算標
      準。扣案TARGET型空氣長槍1支（槍枝管制編號：0000000
      000號），依槍砲彈藥刀械管制條例第4條第1項第1款之規
      定係屬違禁物，應依刑法第38條第1項第1款規定宣告沒收
      。
  三公訴意旨另以：被告乙○○明知具殺傷力之槍枝依法不得持
    有、販賣，竟於 95年上旬在台北市○○路某玩具店內，以1
    萬餘元之價格購買具殺傷力之KJ-M700型改造空氣長槍1支（
    槍枝管制編號： 0000000000號）而持有之，復於95年6月14
    日在雅虎奇摩拍賣網站上（帳號 futboyz2005）刊登廣告拍
    賣上開空氣槍，而以 9,300元之代價賣予施柏毅持有。嗣經
    警於 96年5月24日在施柏毅位於新竹市○○路591號4樓之住
    處扣得上開空氣長槍，始悉上情，因認被告此部分亦涉有槍
    砲彈藥刀械管制條例第 8條第1項、第4項之未經許可販賣、
    持有具殺傷力之空氣槍罪嫌。惟按，犯罪事實應依證據認定
    之，無證據不得認定犯罪事實；又不能證明被告犯罪者，應
    諭知無罪之判決，刑事訴訟法第154條第2項、第301條第1項
    分別定有明文。再按，刑事訴訟法上所謂認定犯罪事實之證
    據，係指足以認定被告確有犯罪行為之積極證據而言，如未
    能發現相當證據或證據不足以證明，自不能以推測或擬制之
    方法，以為裁判基礎。而刑事訴訟上證明之資料，無論其為
    直接或間接證據，均須達到通常一般之人均不致有所懷疑，
    而得確信其為真實之程度，始得據為有罪之認定，若關於被
    告是否犯罪之證明未能達此程度，而有合理懷疑之存在，致
    使無從形成有罪之確信，根據「罪證有疑，利於被告」之證
    據法則，即不得遽為不利被告之認定，復有最高法院29年上
    字第 105號、76年台上字第4986號判例可資參照。訊據被告
    堅詞否認此部分犯行，辯稱：警方查扣上述槍枝之時間，距
    離伊販售給案外人施柏毅之時間已有 1年，施柏毅當有可能
    逕行將該槍枝改造調整。又槍枝是否具有殺傷力之判斷標準
    ，係以槍枝在最具威力之適當距離發射，彈丸能夠穿過人體
    皮肉層為斷，所謂適當距離應較刀械之可能攻擊距離為長，
    依據一般通念，適當距離縱非在 50或百公尺之遠，若係在2
    、3 公尺之間，即與刀械揮砍甚至石頭丟擲無異，本案槍枝
    鑑定報告不論以 50公分或1公尺當測試距離，均與一般刀械
    之攻擊距離無異，實有違比例原則云云。經查：(一)證人甲○
    ○於偵查中及原審審理時固證稱：扣案之 KJ-M700型改造空
    氣長槍1支（槍枝管制編號： 0000000000號）確係被告販售
    予伊等語，且有相關匯款及網路交易紀錄可資佐證，而可確
    認該槍係被告販售無誤。至該槍枝是否具有殺傷力乙節，內
    政部警政署刑事警察局 96年6月20日刑鑑字第0960081501號
    鑑定書指出該槍枝管制編號：0000000000號槍枝經測試結果
    ，發射彈丸單位面積動能為 22.2焦耳/平方公分，雖有該鑑
    定書1份在卷可稽（上揭偵卷第 17至22頁）。惟經原審將上
    開槍枝送請法務部調查局鑑定，該局表示上開槍枝係由聚合
    塑膠及金屬材質製成之 KJWORKSM700SERIES型式槍枝，具備
    口徑約 6MM之內管及桿狀出氣口，以彈匣經充填瓦斯氣體為
    動力及裝填直徑約 6MM球型彈丸供發射使用之遊戲類槍械，
    槍枝總長約 137CM，經檢視未改裝改造成以打擊底火方式擊
    發，以火藥為動力發射彈丸之模擬槍械。經取直徑 6MM、重
    約0.22G之BB彈丸每次裝填3顆實際射擊，以彈速測定儀於距
    離槍口 1公尺處測得發射彈丸速度後換算發射彈丸單位面積
    動能（焦耳/平方公分）依序為10.887、9.835、10.010，因
    面積動能均未達 20焦耳/平方公分，故未再增加距離試射等
    情，有前述鑑定通知書 1份存卷可查（見原審卷第53至59頁
    ）。是兩份鑑定報告對於扣案之KJ-M700型改造空氣長槍1支
    （槍枝管制編號：0000000000號）是否具有殺傷力，既有不
    同之認定，自無法遽認上開槍枝確實具有殺傷力。再參酌內
    政部警政署刑事警察局鑑定人鄭昆哲於本院審理時證稱：其
    用動能測試法實際裝填直徑約 6.0MM、重量0.88克之鋼珠彈
    在距離槍口50公分左右試射，換算動能是22.2焦耳，測試距
    離會影響測得之動能，距離越遠動能越低，因為空氣中有阻
    力，我們通案是以50公分作為最具威力的適當距離等語（見
    原審卷第99頁），核與法務部調查局鑑定之標準不同。法務
    部調查局之鑑定人鄭如龍於原審審理時則證稱：我們以 1公
    尺為通案測量之距離， 1公尺是測速儀距離槍口的距離，實
    務上認為這是最具威力之距離，槍枝初速殺傷力在50公分到
    1百公分之間的數據變化很小，測定儀器一般長度 50至70公
    分，在 1公尺以內槍口對準紀錄的電子閘，如果距離太近可
    能測速儀會測不到，且有時會有火花或雜質火藥、氣體，會
    有影響，距離太近也可能射偏， 1公尺是一般適當且安全的
    距離等語（見原審卷第126頁、128頁背面），是前揭兩鑑定
    單位對「最具威力距離」之認定不同，致鑑定結果相互歧異
    ，則上開槍枝是否具有殺傷力，即堪質疑。本諸「罪證有疑
    ，利於被告」原則，自應作有利於被告之認定，尚難認定上
    開槍枝具有殺傷力。至被告主觀犯意為何？原廠槍枝發射彈
    丸單位面積動能為何？均無礙於該槍枝不具殺傷力之事實。
    綜上所述，本件客觀事證尚不足以證明扣案 KJ-M700型改造
    空氣長槍確實具有殺傷力。檢察官上訴意旨雖以：(一)該槍枝
    之鑑定應以刑事局所為之結果較為可採。(二)警方曾以鋁板測
    試上開槍枝之殺傷力。(三)原審應將被告提出之原廠槍枝併送
    刑事警察局鑑定而非僅係送調查局鑑定。(四)被告主觀上具有
    犯意。(五)槍枝買受人施柏毅已因持有該槍枝經判刑確定云云
    。然查，內政部警政署刑事警察局與法務部調查局均係國內
    最具公信力之鑑定機關，何單位之鑑定結果較為可採，非可
    一概而論。而警察局並非檢察官或法院選任之鑑定機關，其
    自行以鋁板測試槍枝殺傷力，顯非可採。又被告主觀犯意為
    何？原廠槍枝發射彈丸單位面積動能為何？均無礙於該槍枝
    不具殺傷力之事實，已如上述。至同案被告施柏毅雖經判刑
    確定，惟本院並不受該判決認定之拘束。檢察官猶執前詞提
    起上訴，難認有理。此外，復查無其他積極事證足以證明被
    告有起訴書所載之此部分犯行，此部分不能證明被告犯罪，
    本應為被告無罪之諭知，但起訴書既認被告此部分行為與前
    述業經論罪科刑部分，具有刑法修正前連續犯之裁判上一罪
    關係，爰不另為無罪之諭知。
據上論斷，應依刑事訴訟法第369條第1項前段、第364條、第299
條第1項前段，槍砲彈藥刀械管制條例第8條第4項、第1項，刑法
第2條第1項但書、第11條前段、第51條第5款、第42條第3項、第
38條第1項第1款，判決如主文。
本案經檢察官吳春麗到庭執行職務。
中    華    民    國    98    年    4    月     2     日
            刑事第七庭    審判長法  官  陳晴教
                                法  官  游紅桃
                                法  官  楊智勝
以上正本證明與原本無異。
如不服本判決，應於收受送達後10日內向本院提出上訴書狀，其
未敘述上訴之理由者並得於提起上訴後10日內向本院補提理由書
（均須按他造當事人之人數附繕本）「切勿逕送上級法院」。
                                書記官  林桂玉
中    華    民    國    98    年    4     月    3     日
附錄：本案論罪科刑法條全文
槍砲彈藥刀械管制條例第8條第1項、第4項
未經許可，製造、販賣或運輸鋼筆槍、瓦斯槍、麻醉槍、獵槍、
空氣槍或第 4條第1項第1款所定其他可發射金屬或子彈具有殺傷
力之各式槍砲者，處無期徒刑或5年以上有期徒刑，併科新臺幣1
千萬元以下罰金。
未經許可，持有、寄藏或意圖販賣而陳列第1項所列槍枝者，處3
年以上10年以下有期徒刑，併科新臺幣700萬元以下罰金。


司法院資訊處製作；財團法人民間司法改革基金會備份。
